【裁判字號】    92,簡,125
【裁判日期】    920620
【裁判案由】    營業稅
【裁判全文】
高雄高等行政法院簡易判決               九十二年度簡字第○○一二五號
    原      告    歡迎大建設開發有限公司
    代  表  人    甲○○  董事.
    訴訟代理人    謝幸樹  會計師
    被      告    財政部臺灣省南區國稅局
    代  表  人    朱正雄  局長
    訴訟代理人    乙○○
右當事人間因營業稅法事件，原告不服財政部中華民國九十二年一月二十八日台財訴
字第○九一○○○六四九三號訴願決定，提起行政訴訟。本院判決如左：
    主  文
原告之訴駁回。
訴訟費用由原告負擔。
    事實及理由
一、緣原告於民國（下同）九十年四月三十日開立字軌號碼：ＦＪ00000000
    號等統一發票十四張，銷售額合計新臺幣（下同）五千六百六十八萬八千八百零
    一元，營業稅額二百八十三萬四千四百四十元，未依統一發票使用辦法第八條第
    一項規定於扣抵聯加蓋統一發票專用章，案經臺南市稅捐稽徵處查獲並審理違章
    成立，乃依行為時營業稅法（九十年七月九日改為加值型及非加值型營業稅法）
    第四十八條第一項規定裁處罰鍰一萬五千元。原告不服，申經復查未獲變更，提
    起訴願，亦遭決定駁回，遂提起本件行政訴訟。
二、原告起訴主張略以：原告係以委託營造廠商興建商業大樓出租出售為業務，八十
    二年、八十三年間在臺南市○○路○段二二七號委託興建商業大樓一棟計十四戶
    ，完工迄今均無人購買，不得已考慮出租以收取租金收入，乃決定將該成屋由商
    品存貨轉列為固定資產，並開立字軌號碼：ＦＪ00000000號等十四紙統
    一發票，銷售額合計五千六百六十八萬八千八百零一元予原告自己，上開行為並
    非有價款收付之買賣交易，純屬內部憑證性質，非屬對外交易事項，即非財政部
    七十一年十一月二十六日台財稅第三八五八三號函釋所稱「對外營業事項發生」
    ，故原告縱使漏未在扣抵聯加蓋統一發票專用章，因屬對內事項，故被告自不得
    對原告為裁罰云云，而聲明求為判決訴願決定及原處分均撤銷。被告則以：統一
    發票專用章之規定，旨在簡化書寫發票作業及避免錯誤，倘營利事業開立之統一
    發票未蓋用統一發票專用章，甚或已蓋用但模糊不清，致無從辨認，即屬違反統
    一發票使用辦法第八條第一項規定，自應依照行為時營業稅法第四十八條第一項
    有關開立統一發票應行記載事項未依規定記載之規定論處，與是否對內對外營業
    事項無關；原告所開立系爭統一發票既未於扣抵聯加蓋統一發票專用章，已違反
    法規所定之義務，縱非故意，要難謂無過失，是被告依行為時營業稅法第四十八
    條第一項規定，又因統一發票所載銷售額處百分之一罰鍰為五十六萬六千八百八
    十八元，逾最高處罰金額一萬五千元，乃按一萬五千元處罰，並無違誤等語資為
    爭執，而聲明求為判決駁回原告之訴。
三、查營業稅自八十八年七月一日改為國稅後，本應由財政部各地區國稅局負責稽徵
    ，惟因各地區國稅局鑒於組織架構、辦公廳舍等相關問題，原經行政院依稅捐稽
    徵法第三條規定，核定委託各直轄市、縣（市）政府所屬稅捐稽徵處代徵；嗣行
    政院復以八十九年六月十六日台八十九財一七五五七號函核定自九十二年一月一
    日起，將委託各直轄市、縣（市）政府所屬稅捐稽徵處代徵之營業稅，回歸由財
    政部各地區國稅局稽徵，是本件原告爭執之原處分雖為台南市稅捐稽徵處所為，
    然原告於九十二年二月十八日提起本件訴訟時營業稅既已回歸財政部各地區國稅
    局稽徵，故本件即應以財政部台灣省南區國稅局為被告，先此敘明。
四、按「有左列情形之一者，視為銷售貨物：一、營業人以其產製、進口、購買供銷
    售之貨物，轉供營業人自用；．．．．．．。」「營業人開立統一發票，應行記
    載事項未依規定記載或所載不實者，除通知限期改正或補辦外，按統一發票所載
    銷售額，處百分之一罰鍰，其金額最低不得少於五百元，最高不得超過五千元。
    經主管稽徵機關通知補正而未補正或補正後仍不實者，連續處罰之。」「營業人
    使用統一發票，應按時序開立，並於扣抵聯及收執聯加蓋規定之統一發票專用章
    。」分別為行為時營業稅法第三條第三項第一款前段、第四十八條第一項及統一
    發票使用辦法第八條第一項所明定。又「領用統一發票之營利事業，其對外營業
    事項發生時所開立之統一發票，應行填載之事項，本部已於規定之統一發票格式
    訂明，至統一發票使用辦法第五條第二項有關統一發票專用章之規定，乃旨在簡
    化書寫發票作業，及避免錯誤，倘營利事業開立之統一發票未蓋用統一發票專用
    章，亦未載明其事業名稱、地址及統一編號者，自應依照營業稅法有關開立統一
    發票應行記載事項未依規定記載之規定論處。」則經財政部七十一年十一月二十
    六日台財稅第三八五八三號函釋示在案。查統一發票使用辦法係財政部依據行為
    時營業稅法第三十二條第三項規定之授權，所訂立關於統一發票之格式、應記載
    事項及使用方式之細節性及執行性事項之法規命令，其不僅授權明確，且其內容
    核與行為時營業稅法規定意旨相符；另上述財政部函釋，則為闡明法規原意之解
    釋性行政規則，核與統一發票使用辦法及營業稅法規定意旨相符，爰均予援用。
五、經查，原告係以委託營造廠商興建商業大樓出租出售為業務，在臺南市○○路○
    段二二七號委託興建商業大樓一棟計十四戶，因完工迄今均無人購買，乃考慮予
    以出租以收取租金，並將該成屋由商品存貨轉列為固定資產，且開立字軌號碼：
    ＦＪ00000000號等十四紙統一發票，銷售額合計五千六百六十八萬八千
    八百零一元給原告自己，然此等統一發票之扣抵聯並未依統一發票使用辦法第八
    條第一項規定蓋用統一發票專用章等事實，已經兩造分別陳述在卷，並有該等統
    一發票扣抵聯影本附原處分卷可稽，自堪認定。至原告雖主張為上開統一發票之
    開立並無價款收付之買賣交易，純屬內部憑證性質，非屬對外交易事項，故原告
    縱使漏未在系爭統一發票漏扣抵聯加蓋統一發票專用章，因屬對內事項，故無統
    一發票使用辦法第八條第一項之規定適用云云；惟查，原告將商品存貨轉列為固
    定資產，該項行為依上述行為時營業稅法第三條第三項第一款前段規定，當視為
    銷售貨物，自應開立統一發票，縱依財政部七十九年三月二十四日台財稅第七八
    ○四○二○四○號函釋，為簡化作業，除設帳記載外，可免開立統一發票；然原
    告事實上既已開立統一發票，自當依統一發票使用辦法之規定開立之；換言之，
    統一發票使用辦法中關於統一發票開立方式及記載事項之規定，並不因該發票係
    屬對內（開給自己）或對外開立而有差異；至上述財政部七十一年十一月二十六
    日台財稅第三八五八三號函，因係函釋之個案事實為對外營業事項，故其內容乃
    表明對外營業事項，並非謂僅對外營業事項始有行為時營業稅法第四十八條第一
    項違章處罰規定之適用；且本件被告係以行為時營業稅法第四十八條第一項規定
    作為處罰之依據，並非上述財政部函釋，是原告執此函釋內容爭執其並無違章云
    云，顯係誤會，不足採取。又行為時營業稅法第四十八條第一項所規範違章行為
    之態樣為「營業人開立統一發票，應行記載事項未依規定記載或所載不實」，且
    統一發票使用辦法亦未就統一發票是屬對內或對外開立而有不同開立方式及內容
    之規範，而其中統一發票使用辦法第八條第一項復明文規定，使用統一發票，應
    於扣抵聯及收執聯加蓋規定之統一發票專用章，並此專用章除足以表彰開立發票
    之營業單位外，且為簡化書寫發票作業及避免錯誤；則就此統一發票之應記載事
    項，原告於開立時卻未為記載，則原告行為有構成行為時營業法第四十八條第一
    項所規範「統一發票，應行記載事項未依規定記載」之違章甚明。又原告開立統
    一發票有依統一發票使用辦法規定開立之作為義務，然原告卻違反此作為義務，
    未於開立之統一發票扣抵聯蓋用統一發票專用章，則參諸司法院釋字二七五號解
    釋，原告既違反此作為義務，即應推定其有違反行為時營業法第四十八條第一項
    規定之過失；是被告認原告已構成行為時營業法第四十八條第一項規定之違章，
    即堪認定。
六、綜上所述，原告因於九十年四月三十日開立字軌號碼：ＦＪ00000000號
    等統一發票十四張，銷售額合計五千六百六十八萬八千八百零一元，營業稅額二
    百八十三萬四千四百四十元，未依統一發票使用辦法第八條第一項規定於扣抵聯
    加蓋統一發票專用章，且因依上述統一發票所載銷售額百分之一計算之金額為五
    十六萬六千八百八十八元，已逾行為時營業法第四十八條第一項所規範最高之罰
    鍰金額一萬五千元；故被告依據行為時營業法第四十八條第一項規定（修正之加
    值型及非加值型營業稅法關於此條罰鍰之內容並無變更），裁處原告一萬五千元
    之罰鍰，即無違誤，訴願決定予以維持，亦無不合。原告起訴求為撤銷訴願決定
    及原處分，為無理由，應予駁回。又本件為簡易訴訟事件，爰不經言詞辯論為之
    。
七、又原告開立系爭統一發票後，被告是否准退還原告之留抵稅額，核與本件之爭執
    無涉，故原告此部分之爭執，本院即無再予論述之必要，併此敘明。
八、據上論結，本件原告之訴為無理由，依行政訴訟法第二百三十三條第一項、第一
    百九十五條第一項後段、第九十八條第三項前段，判決如主文。
中      華      民      國    九十二    年      六      月     二十     日
                              高雄高等行政法院第一庭
                                          法      官  楊惠欽
右為正本係照原本作成。
如不服本判決，應於送達後二十日內，向本院提出上訴狀並表明上訴理由，如於本判
決宣示後送達前提起上訴者，應於判決送達後二十日內補提上訴理由書（須按他造當
事人人數附繕本）。
提起上訴應預繳送達用雙掛號郵票七份（每份三十四元）。
中      華      民      國    九十二    年      六      月     二十     日
                                          法院書記官  藍亮仁
附註：
行政訴訟法第二百三十五條（第一項、第二項）：
對於適用簡易程序之裁判提起上訴或抗告，須經最高行政法院之許可。
前項許可，以訴訟事件所涉及之法律見解具有原則性者為限。


司法院資訊處製作；財團法人民間司法改革基金會備份。
